臺灣新北地方法院板橋簡易庭民事判決
　　　　　　　　　　　　　　　　　 110年度板簡字第1456號
原　　　告　林天生　
被　　　告　曾佳玲　
上列當事人間請求確認本票債權不存在事件，於民國110年9月8
日言詞辯論終結，本院判決如下：
    主      文
原告之訴駁回。
訴訟費用由原告負擔。
    事實及理由
一、原告起訴主張：緣被告執有以原告名義所簽發、票面金額新
    臺幣(下同)40萬元、發票日民國107年7月4日、到期日107年
    8月30日之本票乙紙(下稱系爭本票)，業經被告聲請鈞院裁
    定准予強制執行在案(110年度司票字第4153號裁定)。經查
    系爭本票，雖確係由原告所簽發，因被告於106年間佯稱投
    資  馬來西亞M101房地產可於三個月後獲利，原告遂交付支
    票3張於被告共計100餘萬元，當時有證人陳芳琴女士在場。
    事隔數月後，原告向被告要求收取獲利金額，被告卻一直推
    拖，經催討數月後，被告答應先行向金主調借40萬元返還原
    告本金，再以先前投資款項100餘萬元中扣除，被告以金主
    要求簽發本票為此款項之證明，原告遂於107年7月4日簽發
    此本票以茲為收取40萬元之證明，故被告尚應返還原告剩餘
    款項，詎被告竟仍持該本票聲請鈞院裁定准予強制執行。原
    告自無清償之必要，爰依法提起確認本票債權不存在之訴，
    並聲明：確認被告所持有系爭本票債權對原告不存在。
二、被告則以：原告所述不實在。原告積欠被告40萬元，之前原
    告被告借款40萬元，有簽發借據，還有簽發一張客票給被告
    ，結果那張客票退票，所以才簽系爭本票給被告。並聲明：
    原告之訴駁回，訴訟費用由原告負擔。
三、按確認法律關係之訴，非原告有即受確認判決之法律上利益
    者，不得提起之。確認證書真偽或為法律關係基礎事實存否
    之訴，亦同。民事訴訟法第247條第1項定有明文。被告持有
    原告名義簽發之系爭本票，向本院民事執行處聲請強制執行
    乙節，有本院民事執行處110年度司票字第4153號民事裁定
    影本1紙附卷可稽，足認原告有即受強制執行之危險，而原
    告否認被告對其有系爭本票債權，其不安之危險地位須提起
    確認本票債權不存在之訴始能除去，故原告提起本件確認訴
    訟，有即受確認判決之法律上利益，核無不合，應予准許。
四、原告主張之事實，業據提出110年度司票字第4153號民事裁
    定為證，原告對於系爭本票為其所簽發不爭執，惟主張係被
    告向訴外人調借40萬元以交付原告本應收取獲利之金錢，原
    告始於107年7月4日簽發系爭本票以茲證明已收取40萬元等
    節，則遭被告所否認並以前詞置辯，業據提出支票、退票理
    由單、借據等件影本為證。是本件應審酌者為原告主張是否
    有理由？
（一）按當事人主張有利於己之事實者，就其事實有舉證之責任
      。民事訴訟法第277條本文定有明文。又民事訴訟如係由
      原告主張權利者，應先由原告負舉證之責，若原告先不能
      舉證，以證實自己主張之事實為真實，則被告就其抗辯事
      實即令不能舉證，或其所舉證據尚有疵累，亦應駁回原告
      之請求（最高法院17年上字第917號判例意旨參照）。
（二）查原告固主張交付支票三張予被告，以利投資房地產，嗣
      原告向被告請求交付獲利金額數月後，被告始向訴外人調
      取40萬元返還原告云云，惟查，被告已否認原告上揭主張
      ，是依上揭舉證責任分配說明，自應由原告就其主張負舉
      證責任，惟查原告僅空言主張並未提出積極證據以實其說
      ，原告主張已屬無可採信。況查，被告已提出支票、退票
      理由單、借據等件影本為證，其中借據記載：「本人曾佳
      玲於107年7月4日將現金40萬元，交付受託人林天生代為
      保管，並言明於107年8月30日前如數歸還，如果逾期尚未
      歸還，願擔負法律上任何責任。...521376本票號...。」
      ，足證被告所辯本件係原告積欠被告40萬元，之前原告向
      被告借款40萬元，有簽發借據，還有簽發一張客票給被告
      ，結果那張客票退票，所以才簽系爭本票給被告等情屬實
      ，本件原告主張，顯無可採。
五、從而，原告提起本件訴訟，請求確認被告所持有系爭本票債
    權對原告不存在，為無理由，應予駁回。
六、本件事證已臻明確，兩造其餘攻擊防禦方法及所提之證據，
    核與判決結果無影響，毋庸再予一一論述，附此敘明。
七、結論：原告之訴為無理由，依民事訴訟法第78條，判決如主
    文。
中    華    民    國   110    年    9     月    29    日
                      臺灣新北地方法院板橋簡易庭
                            法  官  呂安樂
以上為正本係照原本作成。
如不服本判決，應於送達後20日內，向本院提出上訴狀並表明上
訴理由，如於本判決宣示後送達前提起上訴者，應於判決送達後
20日內補提上訴理由書（須附繕本）。
中    華    民    國   110    年    9     月    29    日
                            書記官  陳佩瑩